【裁判字號】    90,易,716
【裁判日期】    900613
【裁判案由】    詐欺
【裁判全文】
臺灣臺北地方法院刑事判決                            九十年度易字第七一六號
    公  訴  人  臺灣臺北地方法院檢察署檢察官
    被      告  乙○○
右列被告因詐欺案件，經檢察官提起公訴（九十年度偵字第一０八七號），本院判決
如左：
    主  文
乙○○意圖為自己不法之所有，以詐術使人將本人之物交付，處拘役伍拾玖日，如易
科罰金，以佰元折算壹日。
    事  實
一、乙○○係臺北市○○○路○段三二七號三樓之一怡藝電腦科技有限公司負責人，
    無意為人組裝升級電腦，竟意圖為自己不法之所有，於民國八十八年六月初，前
    往臺北市○○○路、和平東路口甲○○工作之高屏海產店，向甲○○佯稱現今社
    會小孩皆須上網，其可以新臺幣（下同）一萬元之價格，將甲○○原有之電腦設
    備升級為ＰＣ0000  000、硬碟一三００ＭＢ、ＮＥＣ牌光碟機、外接式
    數據機五六Ｋ之等級，並可於八十八年六月十五日交還升級後之電腦，使甲○○
    陷於錯誤而將原有之電腦主機及五千元價金交付予乙○○，嗣乙○○又以購買零
    件為由，陸續向甲○○詐取二千五百元，致甲○○陷於錯誤如數交付，惟屆期未
    交還升級後之電腦主機，經履次催討未果，甲○○始知受騙。
二、案經甲○○訴由臺灣臺北地方法院檢察署檢察官偵查起訴。
    理  由
一、訊據被告乙○○堅詞否認涉有詐欺告訴人甲○○之犯行，初於本院辯稱：伊八十
    八年六月間將甲○○之電腦主機搬回公司升級，八十九年五月間已經升級返還，
    後來甲○○使用一、二個月後，表示容易當機，伊於八十九年九月間將電腦主機
    搬回公司修理，甲○○取回後又說有問題，伊於九十年二月間再將電腦搬回公司
    修理，現已修畢如起訴書所載配備，只待告訴人給付其餘價金，即可返還等語；
    嗣又具狀辯以：伊八十八年六月已將電腦返還，甲○○使用迄八十九年二月，已
    有八個月，伊並前往甲○○住處服務數次，均未能收取其餘價款，伊無詐欺行為
    云云。惟查：右揭事實業據告訴人甲○○指訴綦詳，且本院於九十年四月二十五
    日庭訊後，偕同本院資訊室人員黃浩如前往臺北市○○○路一段三二七號三樓之
    一怡藝電腦科技有限公司，勘驗被告為告訴人組裝升級之電腦是否符合其等約定
    內容時，發現被告當場指出之電腦主機，其中央處理器機型為Intel(r) Celeon
    (tm) Processor，速率雖與六八六電腦同等級，惟電腦主機內鍵式硬碟僅八五三
    ＭＢ，雖有抽取式空盒，惟並無任何抽取式硬碟，而光碟機為PAITE RDR-108H品
    牌，並非ＮＥＣ品牌，被告提出之外接式數據機速率經本院資訊室人員黃浩如取
    回檢測後為三二Ｋ，亦非五六Ｋ等情，分別有本院九十年四月二十五日勘驗筆錄
    及九十年五月十五日訊問筆錄在卷可稽，足認被告迄今尚未組裝升級告訴人之電
    腦，其於偵查及本院調查時所辯電腦早已修畢如起訴書所載配備，只待告訴人給
    付其餘價金即可交還云云，均非實在。又被告曾因遲延給付電腦，與告訴人簽訂
    承諾書，約定於八十八年八月八日交付電腦，因屆期仍未履行，告訴人乃聲請本
    院簡易庭調解，雙方於八十九年八月十五日調解成立，被告願於八十九年八月二
    十一日返還告訴人電腦，告訴人則願給付其餘二千五百元價金，此有承諾書及本
    院臺北簡易庭調解程序筆錄存卷足憑，足徵被告辯稱八十八年六月間已將電腦返
    還，甲○○使用迄八十九年二月云云，顯然不實，否則其等豈有於八十九年八月
    十五日成立上開調解內容之必要與可能；至於被告辯稱曾於八十九年間二度返還
    告訴人電腦，因告訴人主張瑕疵始搬回修理等情，為告訴人所否認，被告又未能
    提出任何簽收字據或事證以實其說，參以其數次偵訊時均未以此為辯，迄本院庭
    訊時始為該等陳述，自無可採。綜上所述，本案事證明確，被告犯行堪以認定，
    應依法論科。
二、核被告所為係犯刑法第三百三十九條第一項之詐欺取財罪。按被告犯罪後，刑法
    第四十一條業於九十年一月四日修正，同月十日公布施行，該條第一項修正為：
    「犯最重本刑為五年以下有期徒刑以下之刑之罪，而受六個月以下有期徒刑或拘
    役之宣告，因身體、教育、職業、家庭之關係或其他正當事由，執行顯有困難者
    ，得以一元以上三元以下折算一日，易科罰金」，將得易科罰金之範圍擴大為最
    重本刑五年以下有期徒刑之罪，是被告犯罪後法律已有變更，比較新舊法之結果
    ，以新法有利於被告，依刑法第二條第一項前段之規定，應適用修正後之規定。
    其先後向告訴人詐欺電腦主機及價金，係基於同一詐欺取財犯意下之接續行為，
    僅侵害一法益，只論以一罪。被告與告訴人原約定擴充電腦硬碟為一三００ＭＢ
    ，有其二人於八十八年八月間簽訂之承諾書附卷足稽，公訴人誤為嗣後於調解程
    多另行約定之抽取式硬碟四００ＭＢ二臺，容有未合；另告訴人已給付被告價款
    七千五百元，尚未給付之餘款為二千五百元，有本院臺北簡易庭調解程序筆錄可
    按，公訴人誤為七千元，亦有未洽，均併此敘明。爰審酌被告犯罪後飾詞狡辯，
    未能坦承犯行，自八十八年六月間迄本案審結時已歷二年，均未將電腦主機返還
    告訴人，對告訴人造成之損害程度，詐取財物之價值等，暨其犯罪之動機、目的
    、手段等一切情狀，量處如主文所示之刑，並諭知易科罰金之折算標準。
據上論斷，應依刑事訴訟法第二百九十九條第一項前段、刑法第二條第一項前段、第
三百三十九條第一項、第四十一條第一項前段、罰金罰鍰提高標準條例第一條前段、
第二條，判決如主文。
本案經檢察官張安箴到庭執行職務
中      華      民      國      九十      年      六      月    十三    日
                                      臺灣臺北地方法院刑事第四庭
                                          法  官  吳靜怡
右正本證明與原本無異。
如不服本判決，應於判決送達後十日內，向本院提出上訴狀。
                                          書記官  李春松
中      華      民      國      九十      年      六      月     二十   日
附錄本案論罪科刑法條：
中華民國刑法第三百三十九條第一項 (普通詐欺罪)
意圖為自己或第三人不法之所有，以詐術使人將本人或第三人之物交付者，處五年以
下有期徒刑、拘役或科或併科一千元以下罰金。


司法院資訊處製作；財團法人民間司法改革基金會備份。
